臺灣高等法院臺南分院刑事裁定
111年度抗字第216號
抗  告  人  
即 受 刑人  羅哲旻
上列抗告人因聲請撤銷緩刑案件，不服臺灣臺南地方法院中華民
國111年2月23日111年度撤緩字第44號裁定，提起抗告，本院裁
定如下：
    主  文
原裁定撤銷。
檢察官之聲請駁回。
    理  由
一、抗告意旨略以：抗告人即受刑人（下稱抗告人）羅哲旻因經
    濟狀況發生困難，一時無法按期給付和解金給告訴人，如今
    抗告人已將和解金全部給付完畢，懇請鈞院明察，再給抗告
    人一個機會等語。
二、原裁定意旨略以：抗告人前因詐欺等案件，經原審法院以10
    9年度訴字第1265號刑事判決判處有期徒刑6月，緩刑5年，
    並應給付告訴人新臺幣（下同）25,000元《給付方式：自民
    國110年2月10日起至全部清償完畢止，按月於每月10日前各
    給付5,000元，如有1期未履行，視為全部到期》，該判決於1
    10年6月9日確定在案等情，有該判決及臺灣高等法院被告前
    案紀錄表附卷可考。惟抗告人於該判決確定後，經臺灣臺南
    地方檢察署（下稱臺南地檢署）檢察官通知應依限給付告訴
    人上開款項，然受刑人屆期仍未履行等情，有臺南地檢署檢
    察官執行附條件緩刑案件通知書、110年7月26日南檢文丁11
    0執緩318字第1109043208號函、送達證書存卷可參，原審法
    院審酌抗告人年紀約為27歲，依一般社會常情，非屬無經濟
    能力，參以上開判決所定繳納金額尚非鉅額，履行期間亦非
    短暫，是抗告人顯有履行之可能，又倘抗告人遇有經濟上之
    困難，亦可向執行檢察官陳明理由，然抗告人卻置之不理，
    無正當理由而分文未付，足認抗告人係故意不為履行上開判
    決所定負擔，未因刑事追訴而生反省、悔悟之心，顯有違反
    刑法第74條第2項第3款所定負擔且情形重大之情形，堪認原
    宣告之緩刑已難收其預期效果，而有執行刑罰之必要，爰依
    刑法第75條之1 第1 項第4 款規定，撤銷本件緩刑之宣告等
    語。
三、按緩刑宣告，得斟酌情形，命犯罪行為人向被害人支付相當
    數額之財產或非財產上之損害賠償，刑法第74條第2 項第3
    款定有明文。又按受緩刑之宣告而有違反刑法第74條第2 項
    第3 款所定負擔情節重大者，足認原宣告之緩刑難收其預期
    效果，而有執行刑罰之必要者，得撤銷其宣告，刑法第75條
    之1 第1 項第4 款亦有明文。前開規定乃因緩刑制度設計之
    本旨，主要目的在鼓勵惡性較輕微之犯罪行為人或偶發犯、
    初犯得適時改過，以促其遷善，復歸社會正途，又緩刑宣告
    得以附條件方式為之，亦係基於個別預防與分配正義，俾確
    保犯罪行為人自新及適度填補其犯罪所生之損害為目的，然
    犯罪行為人經宣告緩刑後，若有具體事證足認其並不因此有
    改過遷善之意，自不宜給予緩刑之寬典，故而設有撤銷緩刑
    宣告制度。再考諸刑法第75條之1 之增訂理由，所謂「情節
    重大」，係指受判決人顯有履行負擔之可能而隱匿或處分其
    財產、故意不履行、無正當事由拒絕履行或顯有逃匿之虞等
    情事而言；且第75條之1 採裁量撤銷規定，賦與法院裁量撤
    銷與否之權限，特於第1 項規定實質要件為「足認原宣告之
    緩刑難收其預期效果，而有執行刑罰之必要」，供作審認之
    標準。亦即，受緩刑之宣告者是否有違反第74條第2 項第1
    款至第8 款所定負擔情節重大之情形，法院仍應本諸認事作
    用，依職權調查證據，以資審認其違反前揭所定負擔之事實
    存在與否，以及是否情節重大，並就具體個案情形，依比例
    原則綜合衡酌原宣告之緩刑是否難收其預期之效果，而確有
    執行刑罰之必要，資以決定該緩刑宣告是否應予撤銷，斷非
    受緩刑宣告者一有違反上揭所定負擔情節重大之事，即應撤
    銷該緩刑之宣告，此與刑法第75條所定，若符合該條第1 項
    2 款情形之一者，毋須審酌其他要件，法院即應逕予撤銷緩
    刑宣告之情形，迥然有別。
四、經查：
  ㈠抗告人前因詐欺等案件，經原審法院以109 年度訴字第126 5
    號判決判處有期徒刑6月，如易科罰金，以1千元折算1日。
    緩刑5年，緩刑期間付保護管束，並應給付告訴人董恩卉2萬
    5千元《給付方式：自110年2月10日起至全部清償完畢止，按
    月於每月10日前各給付5千元，如有一期未履行，視為全部
    到期》，於110年6月9日判決確定，有上開判決書及臺灣高等
    法院被告前案紀錄表在卷可參。又抗告人於前開判決確定後
    ，迄告訴人於111年2月10日具狀向臺南地檢署陳報抗告人未
    按期給付和解金止，均未給付任何款項等情，有告訴人刑事
    聲請狀在卷可按，復為抗告人所不爭執，堪認上情屬實。
  ㈡抗告人有上揭違反刑法第74條第2 項第3 款所定負擔之情事
    ，固屬明確，然是否可據此即認抗告人有履行負擔之可能，
    而隱匿或處分其財產、故意不履行，或無正當事由拒絕履行
    、顯有逃匿之虞等，尚非無疑。況縱令其違反情節確屬重大
    ，而合於前揭得撤銷緩刑之要件，惟是否足認原宣告之緩刑
    難收其預期效果，而有執行刑罰之必要，尚須衡酌相關情況
    決定之，亦難逕以其未遵期履行負擔，即認抗告人所受之緩
    刑宣告應予撤銷。查抗告人於檢察官提起本件撤銷緩刑之聲
    請後，已於111年4月27日將和解金全部給付予告訴人完畢，
    業有抗告人提出之匯款資料、本院公務電話查詢紀錄表附卷
    可按（見本院卷第59-73頁），足認抗告人已經依照原確定
    判決所定負擔全部履行完畢，究與一般拒絕履行或故意不履
    行之情節有間，自難認定抗告人有何「顯有履行負擔之可能
    ，而隱匿或處分其財產、故意不履行、無正當事由拒絕履行
    或顯有逃匿之虞」之情事，本件尚難認抗告人有「原所宣告
    之緩刑已難收預期效果，而有執行刑罰」之必要。
  ㈢綜上所述，抗告人於判決確定後雖有未按期履行之情事，惟
    並無確切之事證足以證明抗告人有「顯有履行負擔之可能，
    而隱匿或處分其財產、故意不履行、無正當事由拒絕履行，
    或顯有逃匿之虞」之情事；又抗告人既已給付全部之和解金
    給告訴人，已如前述，尚難認已達「緩刑已確實難收其預期
    效果，有執行刑罰必要」之撤銷緩刑事由；本件經權衡緩刑
    制度之立法目的，既兼具有防衛社會功能及督促抗告人改過
    向善考量等理想，自應認抗告人仍得保有緩刑之寬典。從而
    ，原審未及審酌抗告人已給付全部和解金給告訴人之事實，
    而以抗告人違反緩刑所命負擔情節重大，因而撤銷上揭緩刑
    之宣告，尚有未洽，而難予以維持。抗告人抗告意旨指摘及
    此，為有理由，應由本院予以撤銷。又本件事證已明，為免
    抗告人訟累，以維訴訟經濟之必要，爰併為駁回檢察官聲請
    之諭知。
據上論斷，應依刑事訴訟法第413 條，裁定如主文。
中　　華　　民　　國　　111 　年　　5 　　月　　3 　　日
                  刑事第三庭    審判長法  官  陳連發
                                      法  官  洪榮家   
                                      法  官  何秀燕
以上正本證明與原本無異。
不得再抗告。
　　　　　　　　　　　　　　　　　　　書記官  翁心欣
中　　華　　民　　國　　111 　年　　5 　　月　　3 　　日